臺灣新北地方法院行政訴訟判決
111年度交字第353號
原      告  張元瀚  

被      告  新北市政府交通事件裁決處
                     設新北市○○區○○路0段000號2樓
代  表  人  李忠台（處長）
                     住同上
訴訟代理人  黃曉妍  律師
上列當事人間因交通裁決事件，原告不服被告民國111年7月14日
新北裁催字第48-CCYD00129號裁決，向本院提起行政訴訟，本院
判決如下：
    主  文
一、原告之訴駁回。
二、訴訟費用新臺幣300 元由原告負擔。
    事實及理由
壹、程序方面：
一、本件原告係不服被告所為道路交通管理處罰條例第8條的裁
    決提起撤銷訴訟，依行政訴訟法第237條之1規定，應適用交
    通裁決事件訴訟程序。又本件因卷證資料已經明確，本院依
    同法第237條之7規定之裁量，爰不經言詞辯論，逕為裁判。
二、另本件被告機關就本案違規事實（如下述爭訟概要欄所示）
    ，前以民國111年4月25日新北裁催字第48-CCYD00129號違反
    道路交通管理事件裁決書為裁決，嗣經本院以111年6月6日
    新北院賢行審四111年度交字第353號函請被告重新審查，經
    被告重新審查後，由新北市政府警察局新莊分局將原舉發通
    知單誤植之車牌號碼、車主姓名及車主地址，依行政程序法
    第101條及違反道路交通管理事件統一裁罰基準及處理細則
    第33條等規定予以更正，並於111年7月11日送達於原告，被
    告遂於111年7月14日重新製開新北裁催字第48-CCYD00129號
    違反道路交通管理事件裁決書，將違規之牌照號碼更正為「
    MNH-3369」，並變更裁處原告最低額之罰鍰新臺幣（下同）
    1,800元（仍記違規點數3點）等情，有本院111年6月6日新
    北院賢行審四111年度交字第353號函（稿）、被告答辯狀、
    新北市政府警察局新莊分局111年7月1日新北警莊交字第111
    4049014號函暨更正之舉發通知單及送達證書、更正前及更
    正後之裁決書等在卷足憑（見本院卷第19至20頁、第37至42
    頁、第49至59頁、第71頁）。從而，本件原告就同一違規事
    實之原裁決既已依法提起訴訟請求撤銷，而被告機關經重新
    審查結果，雖有更正牌照號碼，而撤銷原裁決重行更正製開
    新裁決，並就同一舉發交通違規事實為更新裁決並答辯，則
    被告重新所為之變更後裁決，並非依原告之請求處置，參酌
    行政訴訟法第237條之4第3項規定反面解釋之旨，依法本件
    自不得視為原告撤回起訴，本院自仍應就被告機關變更後所
    為之裁決即111年7月14日新北裁催字第48-CCYD00129號違反
    道路交通管理事件裁決書為審理之標的，以上均合先敘明。
貳、實體方面：
一、爭訟概要：緣原告駕駛所有車牌號碼000-0000號普通重型機
    車（下稱系爭機車），於110年12月19日18時41分許，行經
    新北市新莊區中正路與新興街口時，因有「闖紅燈(紅燈迴
    轉)」之違規行為，經新北市政府警察局新莊分局執勤員警
    親眼目睹而上前攔停原告，當場填製掌電字第CCYD00129號
    舉發違反道路交通管理事件通知單予以舉發（原告有簽名收
    受），並於110年12月21日移送被告，經被告調查認定原告
    有上開違規行為（本件舉發通知單及原裁決書之合法更正程
    序均已如前述），乃依道路交通管理處罰條例第53條第1項
    、第63條第1項（第3款）等規定，以111年7月14日新北裁催
    字第48-CCYD00129號違反道路交通管理事件裁決書（下稱原
    處分），裁處原告罰鍰1,800元，並記違規點數3點。原告不
    服原處分，於是提起本件行政訴訟。
二、原告主張及聲明：
  ㈠主張要旨：
    當下是不熟路況，並沒有找到可迴轉之路口，後在消防局對
    面的雙黃線進行迴轉，隨後被攔停，當下訊問罰則為闖紅燈
    未覺不妥，回家後才想到並沒有此一事實。另收到紅單後一
    直在等罰單寄送，並不知道紅單就是罰單，所以沒有當下申
    訴，直到此單送來才知道，故申請調閱錄影檔案以查詢違規
    事實是否屬實。
  ㈡聲明：原處分撤銷。
三、被告答辯及聲明：
  ㈠答辯要旨：
  ⑴依員警密錄器影像，並輔以原告違規行向示意圖可知，於畫
    面時間18:42:42處時，員警騎乘警用機車行駛於中正路(往
    中華路1段)上，可清楚看見中正路與新興街口號誌顯示為圓
    形紅燈，參酌該路口時制運作說明，當時應為第2時相，意
    即中正路雙向路口號誌應均顯示為紅燈，僅允許新興街雙向
    通行，然於18:42:45至18:42:50，原告騎乘系爭機車行駛於
    中正路(往新泰路)上，無視路口紅燈，逕行闖越停止線迴轉
    進入銜接路段，核其行為符合交通部109年11月2日交路字第
    1095008804號函釋闖紅燈定義，堪認確有「闖紅燈」之違規
    屬實，並有影像截圖說明可資參考。而上述違規遭停等紅燈
    之員警目睹，隨即向前攔停原告，其攔查行為合乎警察職權
    行使法第8條規定，綜上，被告依道路交通管理處罰條例第5
    3條第1項規定對之作成裁罰處分，應無不當。
  ⑵按行政罰法第7條第1項規定：「違反行政法上義務之行為非
    出於故意或過失者，不予處罰。」。因此，不論違規行為人
    係故意或過失而違反道路交通管理處罰條例第53條行政法上
    義務之行為，均應予處罰。本案原告駕駛車輛，應遵守號誌
    不得於紅燈時穿越路口，查原告行經上開路段，已如前述，
    惟其於明知號誌顯示紅燈時仍穿越路口，核屬主觀上之故意
    無誤，已然甚明。
  ⑶原告既為合法考領機車駕駛執照之人，對上述規定應知之甚
    詳，並應確實遵守。是原告前揭所述，無非單方所執之詞，
    委無足取。
  ㈡聲明：駁回原告之訴。
四、本件爭點：被告認原告駕駛系爭機車，於110年12月19日18
    時41分，行經新北市新莊區中正路與新興街口時，因有「駕
    車行經有燈光號誌管制之交岔路口闖紅燈」之違規行為，以
    原處分裁罰原告，是否合法有據？原告主張：當下不熟路況
    ，找不到可迴轉路口，後在消防局對面的雙黃線進行迴轉等
    語，是否可採？
五、本院之判斷
  ㈠前提事實：原告駕駛系爭機車於110年12月19日18時41分許，
    行經新北市新莊區中正路與新興街口時迴轉，經新北市政府
    警察局新莊分局執勤員警認其有紅燈迴轉之違規行為而上前
    攔查，當場填製掌電字第CCYD00129號舉發違反道路交通管
    理事件通知單予以舉發（原告有簽名收受），嗣經被告調查
    認定原告有上開違規行為（本件舉發通知單及原裁決書業經
    合法更正），乃以原處分裁處原告罰鍰1,800元整並記違規
    點數3點等情，有掌電字第CCYD00129號舉發違反道路交通管
    理事件通知單、案件移送紀錄、新北裁催字第48-CCYD00129
    號違反道路交通管理事件裁決書及送達證書、新北市政府警
    察局新莊分局111年7月1日新北警莊交字第1114049014號函
    暨更正之舉發通知單及送達證書、警員報告表、採證照片、
    現場路口標線照片、行向示意圖、新北市政府交通局111年7
    月11日新北交工字第1111238193號函、111年7月14日重新製
    開新北裁催字第48-CCYD00129號違反道路交通管理事件裁決
    書、機車車籍查詢資料及駕駛人基本資料、採證光碟等件在
    卷為證（見本院卷第45至77頁）。是除原告前揭否認部分外
    ，其餘均堪採認為真實。
  ㈡被告認原告駕駛系爭機車，於110年12月19日18時41分，行經
    新北市新莊區中正路與新興街口時，因有「駕車行經有燈光
    號誌管制之交岔路口闖紅燈」之違規行為，而以原處分裁罰
    原告，乃屬合法有據。原告主張：當下不熟路況，找不到可
    迴轉路口，後在消防局對面的雙黃線進行迴轉云云，並不可
    採。
  ⒈應適用之法令：
  ⑴道路交通安全規則第2 條第1 項第1 款：
    本規則用詞，定義如下：一、汽車：指在道路上不依軌道或
    電力架線而以原動機行駛之車輛（包括機車）。
  ⑵道路交通安全規則第102 條第1 項第1 款：
    汽車行駛至交岔路口，其行進、轉彎，應依下列規定：一、
    應遵守燈光號誌或交通指揮人員之指揮，遇有交通指揮人員
    指揮與燈光號誌並用時，以交通指揮人員之指揮為準。
  ⑶道路交通標誌標線號誌設置規則第206 條第5 款第1 目：
    行車管制號誌各燈號顯示之意義如左：五、圓形紅燈（一）
    車輛面對圓形紅燈表示禁止通行，不得超越停止線或進入路
    口。
  ⑷道路交通管理處罰條例第3 條第8 款：
    本條例用詞，定義如下：八、車輛：指非依軌道電力架設，
    而以原動機行駛之汽車（包括機車）、慢車及其他行駛於道
    路之動力車輛。
  ⑸道路交通管理處罰條例第53條第1 項：
    汽車駕駛人，行經有燈光號誌管制之交岔路口闖紅燈者，處
    新臺幣1,800 元以上5,400 元以下罰鍰。
  ⑹道路交通管理處罰條例第63條第1 項第3 款：
    汽車駕駛人有下列各款所列條款之一者，除依原條款處罰鍰
    外，並予記點：三、有第四十三條、第五十三條或第五十四
    條情形之一者，各記違規點數三點。
  ⑺按「本細則依道路交通管理處罰條例第九十二條第四項規定
    訂定之。」、「處理違反道路交通管理事件之程序及統一裁
    罰基準，依本細則之規定辦理。前項統一裁罰基準，如附件
    違反道路交通管理事件統一裁罰基準表。」，違反道路交通
    管理事件統一裁罰基準及處理細則第1 條、第2條 第1 項、
    第2 項分別亦有明定，是違反道路交通管理事件統一裁罰基
    準及處理細則即係基於法律之授權所訂定，而該處理違反道
    路交通管理事件之統一裁罰基準（即「違反道路交通管理事
    件統一裁罰基準表」）已考量「違反事件」、「法條依據」
    、「法定罰鍰額度或其他處罰」、「違規車種類別或違規情
    節」、「期限內繳納或到案聽候裁決者」、「逾越應到案期
    限30日內，繳納罰鍰或到案聽候裁決者」、「逾越應到案期
    限30日以上60日以內，繳納罰鍰或到案聽候裁決者」、「逾
    越應到案期限60日以上，繳納罰鍰或逕行裁決處罰者」等因
    素，作為裁量之標準，並未違反授權之目的及裁量權之本質
    ，是其不僅直接對外發生效力，且被告亦應受其拘束而適用
    之。
  ⑻行政罰法第7 條第1 項：
　　違反行政法上義務之行為非出於故意或過失者，不予處罰。
  ⒉經查，本案係舉發員警於110年12月19日18時41分許，行經新
    北市新莊區中正路與新興街口，發現原告騎乘系爭機車，自
    中正路往桃園方向行駛臨新興街口，於行向紅燈號誌下逕自
    穿越停止線迴轉，舉發員警巡經親眼目擊，始趨前攔停告知
    違規事實並依法舉發等情，業據新北市政府警察局新莊分局
    111年7月1日新北警莊交字第1114049014號函述綦詳（見本
    院卷第58頁），核與本院卷第61頁所附之舉發員警報告表所
    載：「職於110年12月19日，行經新北市新莊區中正路與新
    興街口，發現MNH-3369於新莊區中正路往桃園方向，明知前
    方已為紅燈，車輛需在停止線前做停等，卻向左迴轉，轉入
    中正路往三重方向，職見其並向前進行交通盤查，查證屬實
    後並予以告發。該路口當時為紅燈，該路口民眾皆在停止線
    前做停等，唯獨原告在上述路口紅燈迴轉，並檢附密錄器畫
    面予以佐證。」等語大致相符，復觀諸本院卷第63至64頁所
    附之採證照片所示，於照片顯示時間2020/12/19 18:42:45
    （未經校正時間，既經舉發員警當場攔截製單舉發，不影響
    事實認定之同一性）時，可知舉發員警騎乘警用機車沿中正
    路往三重方向行駛至新興街口，見中正路之路口號誌為紅燈
    ，而原告駕駛系爭機車（即照片內以紅色框線所指之機車）
    ，卻無視該路口紅燈號誌，沿中正路往桃園方向繼續往前行
    駛穿越停止線，並於同分47秒至49秒已迴轉中正路往三重方
    向續駛，舉發員警見狀即起駛追及，並於43分2秒時已趨近
    系爭機車後方等情，以上各情並與前揭新北市政府警察局新
    莊分局111年7月1日新北警莊交字第1114049014號函、舉發
    員警報告表、新北市政府交通局111年7月11日新北交工字第
    1111238193號函所載情形相合。準此足見原告駕駛系爭機車
    ，於110年12月19日18時41分許，行經新北市新莊區中正路
    與新興街口時，確有「駕車行經有燈光號誌管制之交岔路口
    闖紅燈」之違規行為無訛，則被告據此以原處分裁罰原告，
    乃屬合法有據。
  ⒊至於原告雖主張：當下不熟路況，找不到可迴轉路口，後在
    消防局對面的雙黃線進行迴轉云云。然依前揭現場路口標線
    照片所示（見本院卷第64頁），新北市新莊區中正路往桃園
    方向臨新興街口，雖經規劃有交通島缺口（即原告所稱之消
    防局對面雙黃線進行迴轉處），惟於尚未行駛至該交通島缺
    口前，車輛須於機車停等區行駛穿越停止線、進入黃色網狀
    線區域，始得行駛至該交通島缺口處，亦即本件原告所主張
    迴轉之處，已足認原告於紅燈號誌管制下，必係經違規穿越
    停止線而迴轉，而非原告所述僅係於雙黃線進行迴轉而已。
    此外，原告考領有機車駕駛執照（見本院卷第75頁），且為
    具有正常智識程度之成年人，自應注意遵守道路交通號誌及
    標線，縱因不熟路況而不及注意紅燈號誌及地面上所劃設之
    停止線，核亦具有過失之可責性條件甚明，則其前開主張，
    顯難憑採。
  ㈢本件判決基礎已臻明確，至於兩造其餘攻擊防禦方法及訴訟
    資料，經本院審核後，或與本案爭點無涉，或對於本件判決
    結果不生影響，爰無庸一一再加論述及調查，爰併敘明。
  ㈣本件第一審裁判費新臺幣300元，應由敗訴之原告負擔，所以
    確定如主文第2項所示。
六、結論：原處分並無違誤，原告訴請撤銷為無理由，應予駁回
    。
中　　華　　民　　國　　111 　年　　8 　　月　　29　　日
              行政訴訟庭  法  官  黃若美
上為正本係照原本作成。
如不服本判決，應於判決送達後20日內，向本院提出上訴狀，上
訴狀並應記載上訴理由，表明關於原判決所違背之法令及其具體
內容或依訴訟資料可認為原判決有違背法令之具體事實，並繳納
上訴費新臺幣750元。其未表明上訴理由者，應於提出上訴後20
日內向本院補提理由書（上訴狀及上訴理由書均須按他造人數附
繕本），如逾期未提出上訴理由書者，本院毋庸再命補正，由本
院逕以裁定駁回上訴。
中　　華　　民　　國　　111 　年　　8 　　月　　29　　日
                          書記官  蔡佩珊